臺灣臺北地方法院刑事判決　　　　　　　　　　　　　九十年度訴字第一一六二號
　　公　訴　人　臺灣臺北地方法院檢察署檢察官
　　被　　　告　乙○○
　　指定辯護人　林啟瑩
　　被　　　告　甲○○
　　選任辯護人　歐宇倫
右列被告因違反槍砲彈藥刀械管制條例案件，經檢察官提起公訴（九十年度偵字第七
九八三號），本院判決如左：
    主  文
乙○○共同未經許可，持有可發射子彈具殺傷力之改造手槍，累犯，處有期徒刑壹年
肆月，併科罰金新台幣伍萬元，罰金如易服勞役，以新台幣玖佰元即銀元參佰元折算
壹日。扣案之改造手槍（內含彈匣壹個，手槍管制編號為0000000000號）
壹支沒收之。
甲○○共同未經許可，持有可發射子彈具殺傷力之改造手槍，處有期徒刑壹年貳月，
併科罰金新台幣伍萬元，罰金如易服勞役，以新台幣玖佰元即銀元參佰元折算壹日，
緩刑伍年。扣案之改造手槍（內含彈匣壹個，手槍管制編號為0000000000
號）壹支沒收之。
    事  實
一、乙○○前曾於民國八十四年十月五日，因違反麻醉藥品管理條例案件，經臺灣花
    蓮地方法院以八十四年訴字第一四一號判決判處有期徒刑四月確定；又因另犯違
    反麻醉藥品管理條例案件，經臺灣高等法院花蓮分院於八十五年十一月五日以八
    十五年上更一字第五十一號判決判處有期徒刑六月確定，二罪併定應執行刑有期
    徒刑八月，而於八十六年十月二十六日執行完畢。詎仍不知悔改，明知具殺傷力
    之各式手槍及子彈係屬槍砲彈藥刀械管制條例第四條第一項第一款及第二款所稱
    之槍砲、彈藥，非經中央主管機關許可不得持有，先於民國八十九年十二月間，
    在臺北縣三重市湯臣廣場地下室某模型店，與李念祖（後改名為李承達，關於其
    責任部分，詳後述）購買不具傷力之仿ＢＥＲＥＴＴＡ廠半自動手槍製造之玩具
    手槍二枝及子彈七顆後，因乙○○對手槍較無研究，乃先將手槍交由李念祖保管
    ，李念祖並基於改造之意思，在未告知乙○○之情形下，於某處以不明工具去除
    金屬槍管內阻鐵，加以改造成可擊發子彈具殺傷力之手槍（手槍管制編號為00
    00000000號），並將其中子彈二顆前端加裝直徑５．６ｍｍ鋼珠（惟經
    鑑驗試射一顆後，認均無殺傷力），其中一顆加裝火藥（已擊發，擊發後之彈殼
    經鑑驗，不具殺傷力），迨製造槍彈完成後，再於九十年一月二十六日，將該把
    手槍交給乙○○與李念祖共同之朋友甲○○保管（交付地點為當時甲○○當時位
    於臺北市○○○路○段七十三號二樓之二十之住處），並告知乙○○該把手槍經
    其改造後，已交給甲○○保管一事。乙○○與甲○○，復共同基於持有該把改造
    手槍之犯意，於九十年二月一日，一同至臺北縣板橋市環河公園內試射擊發一枚
    子彈成功。嗣於九十年二月三日凌晨二時許，甲○○駕駛乙○○所有車牌號碼Ｊ
    Ｂ－七四四七號自用小客車，搭載乙○○行經臺北市○○○路與新生北路口時，
    為警當場查獲，並扣得渠二人所攜帶之前揭具有殺傷力之手槍一枝（內含彈匣壹
    個，手槍管制編號為0000000000號）、前揭不具殺傷力之彈殼五顆。
二、案經臺北市政府警察局中山分局報移送臺灣臺北地方法院檢察署偵查起訴。
    理  由
一、訊據被告二人，均矢口否認有何公訴人所指之事實，被告乙○○辯稱該把手槍係
    案外人李念祖所改造，其完全不知情，且其未曾服役，並不瞭解有關手槍之知識
    ，而且其於警訊中已有告知警察手槍係李念祖所改造，惟警察並不採信其證詞，
    亦不將其證詞記明於警訊筆錄內云云；被告甲○○則辯以該把改造手槍係李念祖
    寄放在其住處，但是其並不知已經改造過，而且其於警訊中有告訴警察手槍係李
    念祖所交付，但是警察並不予以理會，而且警察當時很兇的要其與乙○○配合云
    云。
二、經查：
  （一）按司法警察官員詢問犯罪嫌疑人時，應全程連續錄音，必要時並應全程連續
        錄影，但有急迫情形且經記明筆錄者，不在此限，刑事訴訟法第一百條之一
        定有明文。徵諸刑事訴訟法之所以要求司法警察官員於訊問被告或犯罪嫌疑
        人時應全程連續錄音，必要時並應全程連續錄影，其立法目的無非乃為偵查
        程序係秘密而不公開，為防杜違法偵查並保障被告或犯罪嫌疑人之人權方為
        上開規定，且該條項規定係嚴格規定，除非有急迫之情形經記明於筆錄，而
        可於未錄音、錄影之情況下對被告或犯罪嫌疑人為訊問，否則如未有任何急
        迫情形，而司法警察機關又未依前開規定於對被告或犯罪嫌疑人訊問時加以
        全程連續錄音、錄影，嗣被告於偵審程序主張該份未有錄音帶、錄影帶之警
        訊筆錄與其真意不符時，斯時應將此訴訟上不利益之事實歸由司法警察機關
        負擔，法院自應將該份警訊筆錄認無證據能力予以排除。經查被告二人對於
        製造、改造槍砲之犯行，雖於九十年二月十三日警訊中自白，然該次警訊並
        無錄音帶可資勘驗，此有臺北市政府警察局中山分局九十一年一月二十八日
        北市警中分刑字第九一六０四二七０００號函文在卷可參（見本院卷第一宗
        第一０一頁），揆諸上述說明，被告二人此部分為公訴人採為證據之自白，
        在無任何證據足以擔保係以合法、正當之方式取得之情況下，應於本件訴訟
        上予以排除，而不認其有證據能力，先予敘明。
  （二）本件扣案之手槍（管制編號為0000000000號）經分別於偵查及本
        院調查審理中，送請內政部警政署刑事警察局及法務部調查局分別以性能檢
        驗法、動能測試法及槍械鑑識等方法鑑定結果，均認該把手槍係仿ＢＥＲＥ
        ＴＴＡ廠半自動手槍製造之金屬玩具手槍，去除金屬槍管內阻鐵而成之改造
        手槍，機械性能良好，具殺傷力，此分有內政部警政署刑事警察局九十年二
        月十三日刑鑑字第一六九一０號鑑驗通知書、九十一年四月二十四日刑鑑字
        第九一００七二三四七號函文、法務部調查局九十一年二月七日調科參字第
        九一０００七七四三０號鑑定通知書各一份在卷可資佐證（分見偵卷第四十
        二頁、本院卷第二０七頁及一二四頁），足見扣案之手槍確具殺傷力。
  （三）關於本件扣案手槍之來源，被告甲○○於被查獲當日經警移送至臺灣臺北地
        方法院檢察署，經內勤檢察官訊問時，即供以手槍係被告乙○○至模型店所
        購買，被告乙○○亦證以該手槍係其與李念祖至臺北縣三重市之湯臣廣場地
        下室某模型店所購買等語（見偵卷第三十三頁至第三十五頁）；被告二人該
        部分之證詞與證人李念祖於本院調查中之證詞相符（見本院卷第一宗第一七
        一頁），應堪認屬實，是該把手槍確係被告乙○○所有。
  （四）而本件扣案手槍雖係被告乙○○所有，然本院基於以下理由，認為該把手槍
        應非被告乙○○或甲○○所改造：
    １、本件被告二人於被查獲當日經警移送至臺灣臺北地方法院檢察署，經內勤檢
        察官隔離訊問時，均一致辯以該把手槍係案外人李念祖所改造，並非被告二
        人所改造等語（見偵卷第三十三頁至第三十五頁）。該次供詞係被告二人被
        查獲後當日於檢察官庭訊中隔離訊問後之證詞，衡情，應較之後可能經過深
        思熟慮、反覆修改後之辯詞更為可採。
    ２、又本件扣案手槍經法務部鑑定結果，認為槍管中之阻隔物係以鑽床鑽磨去除
        至槍管完全貫通，此有前開法務部調查局九十一年二月七日調科參字第九一
        ０００七七四三０號鑑定通知書一紙在卷可稽（見本院卷第一宗第一二四頁
        ），是若要改造本件扣案手槍，定需有鑽床等工具方足認定。經查本件係扣
        得老虎鉗及三角銼刀各一把，該等工具係一般家庭常備之工具，且並無從以
        該老虎鉗及三角銼刀貫通槍管，是該老虎鉗及三角銼刀顯非供改造之物。又
        當時查獲之警員詹維峰於本院調查中雖稱當時被告甲○○有稱係在其住處附
        近之廢棄鑽台所改造等語（見本院卷第二宗第三十一頁以下），惟既係廢棄
        鑽台，如何有電力可供使用？且關於是否有廢棄鑽台，亦未見有任何查訪或
        查扣記錄，是本件既無查扣任何工具可供證明被告二人確有改造之行為，實
        難僅以查獲警員之證詞，即遽認被告二人有何改造之行為。
  （五）而本件扣案手槍既係被告乙○○所有，卻非被告乙○○所改造，被告乙○○
        與甲○○二人又與改造之人無犯意聯絡，表面觀之，似與常理有違，然本院
        基於以下之理由，認為本件應係案外人即被告乙○○與甲○○共同之朋友李
        念祖自己所改造：
    １、本件被告二人於被查獲當日經警移送至臺灣臺北地方法院檢察署，經內勤檢
        察官隔離訊問時，均一致辯以該把手槍係案外人李念祖所改造，並非被告二
        人所改造等語（見偵卷第三十三頁至第三十五頁）。該次供詞係被告二人被
        查獲後當日於檢察官庭訊中隔離訊問後之證詞，衡情，應較與真實相符。
    ２、證人李念祖於本院調查中，對於其與乙○○共同至臺北縣三重市之湯臣廣場
        地下室某模型店所購買之手槍（其與乙○○每人各一把）之廠牌型號（貝瑞
        塔手槍）、價錢（新台幣五千九百元）、顏色（李念祖所有係黑色手槍，乙
        ○○所有係銀色手槍）、如何以桌上固定型之電動鑽台打通槍管、打在槍枝
        滑套上之槍枝號碼每把均不同、空氣槍之價格（新台幣一萬多元）等情均知
        之甚詳（見本院卷第一宗第一六八頁至第一九四頁），甚至連乙○○所有（
        即本件扣案槍枝）之槍枝滑套上方有凹洞等情（見本院卷第一宗第一八四頁
        ）均知之甚詳，應足認定本件乙○○所有之手槍確曾在證人李念祖之持有保
        管之中。
    ３、是乙○○所有之手槍既曾在李念祖之保管之中，後又由李念祖交予被告乙○
        ○及甲○○，衡情，即應係案外人李念祖所改造，較為可能。惟起訴之效力
        ，不及於檢察官所指被告以外之人，刑事訴訟法第二百六十六條著有明文，
        是就李念祖是否涉案部分，宜由有偵查權之機關依法另行處理。
  （六）又本件被告二人雖不構成製造具殺傷力之手槍罪，惟查：
    １、本件被告甲○○於被查獲當日經警移送至臺灣臺北地方法院檢察署，經內勤
        檢察官將其與被告乙○○隔離訊問時，其供以本件扣案之手槍由案外人李念
        祖改造之後，就寄放在被告甲○○之住處，其並於九十年二月一日凌晨一時
        許，有在被告乙○○住處試射該把手槍，當時只有其試射，而被告乙○○則
        在一旁觀看等語（見偵卷第三十三頁背面）；被告乙○○復供以本件扣案之
        手槍係由李念祖所改造，改造完畢之後，李念祖即將槍枝寄放於甲○○住處
        ，而被告乙○○及甲○○等人，有於九十年二月一日去試射等語。該次偵查
        筆錄係被告二人被查獲後當日，經檢察官隔離訊問所得，衡情，應較接近真
        實而為可採。
    ２、又本件被告甲○○後於本院調查審理中，雖一再辯稱其不知道該把手槍具有
        殺傷力，係李念祖持把手槍向其抵押借款二千元，才會放在其住處，而事發
        當時，其係要與乙○○至臺北縣永和市某賓館將槍還給李念祖，並向李念祖
        拿回所借的二千元云云；被告乙○○亦屢次辯稱該把手槍由李念祖拿走後，
        其並未再過問，也未參與試槍，且其與被告甲○○並無往來等語（均見本院
        九十一年七月二十五日審判筆錄）。然查：
        本件被告二人於檢察官偵訊中，既均出於任意性之陳述，且與查獲時間相
          近，該次筆錄之真實性較為可信。經細究該次偵查筆錄，被告二人既均已
          承認有去試槍，則被告甲○○當無不知該槍枝已經李念祖改造之理；而被
          告乙○○亦不可能未曾參與試槍，而不知道其所有之槍枝已經李念祖改造
          之理。
        況被告甲○○雖稱為警查獲之時，係要與被告乙○○一同至臺北縣永和市
          某賓館將手槍交還給李念祖，並取回李念祖所積欠被告甲○○之二千元，
          然被告甲○○既知悉該把手槍係被告乙○○所有，衡情，實難想像被告練
          守信會打電話請乙○○開乙○○所有之汽車一起去找李念祖，並於取回李
          念祖所積欠之二千元後，再當著被告乙○○之面，將本係乙○○所有之手
          槍，交還給李念祖之理；且被告乙○○於被查獲當日之偵查中，亦供稱李
          念祖已經被通緝中等語（見偵卷第三十四頁背面），渠等二人既知悉李念
          祖已被通緝，自無再去找李念祖之理。故被告二人被查獲當日應非如被告
          甲○○所言要去找李念祖，該二人所辯並不足採。
    ３、綜上所述，本件被告二人雖與李念祖就製造具殺傷力手槍部分無犯意之聯絡
        與行為之分擔，但渠等二人既曾共同去試槍，亦知悉槍枝已經李念祖改造，
        則其共同未經許可而持有具殺傷力之手槍部分之犯行，已堪認定，被告二人
        所辯並不足採，應依法論科。
三、核被告甲○○與乙○○所為，係犯槍砲彈藥刀械管制條例第十一條第四項之未經
    許可無故持有具殺傷力之改造手槍罪。檢察官雖認被告二人所犯，係同法第十一
    條第一項未經許可製造具殺傷力之手槍罪，惟依現存證據，並無從認定被告二人
    有共同製造之之行為，故本院爰依刑事訴訟法第三百條之規定，於告知被告二人
    刑事訴訟法第九十五條之權利後，在同一事實範圍內，變更檢察官起訴書所引用
    應適用之法條。又被告二人間具有犯意聯絡及行為分擔，為共同正犯。此外，被
    告乙○○前曾於八十四年十月五日，因違反麻醉藥品管理條例案件，經臺灣花蓮
    地方法院以八十四年訴字第一四一號判決判處有期徒刑四月確定；又因另犯違反
    麻醉藥品管理條例案件，經臺灣高等法院花蓮分院於八十五年十一月五日以八十
    五年上更一字第五十一號判決判處有期徒刑六月確定，二罪併定應執行刑有期徒
    刑八月，而於八十六年十月二十六日執行完畢，此有被告乙○○之臺灣高等法院
    檢察署前案紀錄簡覆表一份在卷可稽，其於五年內再犯本件有期徒刑以上之罪，
    為累犯，應依刑法第四十七條之規定加重其刑。爰審酌被告二人持有前揭具殺傷
    力之改造手槍，對社會治安危害甚大，本有嚴懲之必要，然渠等二人持有之時間
    甚為短暫，被告二人並未持該把改造手槍另行犯案及其他一切情狀，均從輕量處
    如主文所示之刑，並就併科罰金部分諭知易服勞役之折算標準。又被告甲○○前
    未曾受有期徒刑以上刑之宣告，此有被告甲○○之臺灣高等法院檢察署刑案紀錄
    簡覆表一份在卷可稽，因一時失慮，偶罹刑典，經此刑之宣告後，應知警惕而無
    再犯之虞，本院因認暫不執行其刑為當，予以宣告緩刑五年，用啟自新。此外，
    被告二人行為後，槍砲彈藥刀械管制條例已經修正，並於九十年十一月十四日經
    總統公布而生效，修正後之槍砲彈藥刀械管制條例刪除原第十九條規定犯該條例
    第七條、第八條、第十一條、第十二條第一項至第三項、第十三條第一項至第三
    項之罪，經判處有期徒刑者，應於刑之執行完畢或赦免後，令入勞動場強制工作
    ，其期間三年之規定。而按刑法上所謂「強制工作」，由刑法第九十條之規定可
    知，係屬保安處分之一種，是修正後之槍砲彈藥刀械管制條例第十九條既於本院
    裁判時已經刪除，則依刑法第二條第二項：「保安處分適用裁判時之法律。」之
    規定，本院自無庸再為強制工作之諭知，併此敘明。又扣案仿ＢＥＲＥＴＴＡ廠
    半自動手槍之改造手槍一把（內含彈匣壹個，手槍管制編號為00000000
    00號），因屬違禁物，爰依刑法第三十八條第一項第一款之規定宣告沒收之；
    另扣案之彈殼五顆，經鑑定結果，係屬不具殺傷力之玩具手槍用金屬彈殼，此有
    前開鑑驗通知書足憑，又非違禁物，檢察官亦未聲請沒收，且與本案無直接之牽
    連關係，爰不予宣告沒收之。末查，本件扣案之老虎鉗及三角銼刀，如前所述，
    既與本件被告二人持有手槍之犯行無涉，核與沒收之要件不合，爰不另為沒收之
    諭知，併此敘明。
據上論斷，應依刑事訴訟法第二百九十九條第一項前段、第三百條，槍砲彈藥刀械管
制條例第十一條第四項，刑法第十一條前段、第二條第二項、第二十八條、第四十七
條、第四十二條第二項、第七十四條第一款、第三十八條第一項第一款，罰金罰鍰提
高標準條例第二條，現行法規所定貨幣單位折算新台幣條例第二條，判決如主文。
本案經檢察官羅月君到庭執行職務。
中華      民      國    九十一    年      七      月     三十     日
                             臺灣臺北地方法院刑事第七庭
                                   審判長法  官  陳坤地
                                         法  官  吳素勤
                                         法  官  吳冠霆
右正本證明與原本無異。
如不服本判決，應於判決送達後十日內向本院提出上訴狀(應抄附繕本)。告訴人
或被害人如對於本判決不服者，應具備理由請求檢察官上訴，其上訴期間之計算
係以檢察官收受判決正本之日期為準。
                                         書記官  張耀鴻
中      華      民      國   九十一     年      八     月       六      日
附錄本案論罪科刑法條全文
槍砲彈藥刀械管制條例第十一條
未經許可製造、販賣或運輸第四條第一項第一款所稱其他可發射金屬或子彈具有殺傷
力之各式槍者，處五年以上有期徒刑，併科新臺幣一千萬元以下罰金。
未經許可、轉讓、出租或出借前項所列槍者，處三年以上十年以下有期徒刑，併科
新臺幣七百萬以下罰金。
意圖供自己或他人犯罪之用，而犯前二項之罪者，處無期徒刑或七年以上有期徒刑，
併科新臺幣一千萬元以下罰金。
未經許可，持有、寄藏或意圖販賣而陳列第一項所列槍者，處一年以上七年以下有
期徒刑，併科新臺幣七百萬元以下罰金。
第一項至第三項之未遂犯罰之。
